臺灣士林地方法院刑事判決
110年度審訴字第507號
公  訴  人  臺灣士林地方檢察署檢察官
被      告  陳複謙
選任辯護人  林建宏律師（法律扶助律師）
被      告  賴韋佑
            方廷恩


上列被告因傷害案件，經檢察官提起公訴（110年度偵字第8548
號），本院合議庭因被告於準備程序中就被訴事實為有罪之陳述
，裁定由受命法官獨任進行簡式審判程序，判決如下：
    主  文
丁○○共同犯傷害罪，處有期徒刑伍月，如易科罰金，以新臺幣壹
仟元折算壹日。
戊○○共同犯傷害罪，處有期徒刑陸月，如易科罰金，以新臺幣壹
仟元折算壹日。
甲○○共同犯傷害罪，處有期徒刑陸月，如易科罰金，以新臺幣壹
仟元折算壹日。扣案之彈簧刀壹把沒收。
    事實及理由
一、按簡式審判程序之證據調查，不受第159條第1項之限制，刑
    事訴訟法第273條之2定有明文，是於行簡式審判程序之案件
    ，被告以外之人於審判外之陳述，除有其他不得作為證據之
    法定事由外，應認具有證據能力。本件所援引被告丁○○、戊○○、甲○○以外之人於審判外之陳述，因本案採行簡式審判程
    序，復無其他不得作為證據之法定事由，依上說明，應認均
    有證據能力。
二、本件事實及證據，除均引用檢察官起訴書之記載（如附件）
    外，證據部分並補充：被告丁○○、戊○○、甲○○於準備程序及
    審理時之自白。
三、論罪科刑：
  ㈠核被告丁○○、戊○○、甲○○所為，均係犯刑法第277條第1項之
    傷害罪。其等於密接時間，基於傷害之單一犯意，徒手或持
    折疊刀、彈簧刀之相同手法，而對告訴人丙○○先後為攻擊之
    行為，各行為間獨立性極為薄弱，依一般社會健全觀念，難
    以強行分開，應視為數個舉動之接續實施，為接續犯，應均
    僅論以一罪。又被告三人間就上開犯行，有犯意聯絡與行為
    分擔，均為共同正犯。
  ㈡爰以行為人之責任為基礎，並審酌被告丁○○、戊○○、甲○○三
    人之素行，有其等之臺灣高等法院被告前案紀錄表附卷可按
    ，其等因酒後喧嘩遭告訴人丙○○勸請降低音量而有所齟齬，
    未思以和平溝通之方式處理，竟即徒手或手持兇器圍毆告訴
    人成傷，實有不該，且衡諸其等犯罪之動機與目的、分以徒
    手及持折疊刀、彈簧刀之傷害手段、犯罪所生之危害及告訴
    人所受之傷勢，併考量其等犯後均坦認犯罪之態度，與告訴
    人因對和解金額未有共識而未能和解，以及被告丁○○自陳為
    高中肄業之智識程度、已婚，無業，為低收入戶，育有1名
    未成年子女之家庭經濟與生活狀況；被告戊○○自陳為高中在
    學之智識程度、與家人同住之家庭經濟與生活狀況；被告甲○○為國中肄業之智識程度、無業，住家裡，仍由家庭支付生
    活費用之家庭經濟與生活狀況等一切情狀，各量處如主文所
    示之刑，並均諭知易科罰金之折算標準，資為懲儆。
四、關於沒收部分：
  ㈠按供犯罪所用、犯罪預備之物或犯罪所生之物，屬於犯罪行
    為人者，得沒收之，刑法第38條第2項前段定有明文。又共
    同正犯供犯罪或預備犯罪所用之物，雖實務上有認為本於責
    任共同原則，已於共犯中之一人確定判決諭知沒收，對於其
    他共犯之判決仍應宣告沒收，或就各共同正犯間採連帶沒收
    主義，以避免執行時予以重複沒收。然所謂「責任共同原則
    」係指行為人對於犯罪共同加工所發生之結果相互歸責，因
    責任共同須成立相同罪名，至於犯罪成立後應如何沒收，仍
    須以各行為人對工具物有無所有權或共同處分權為基礎，並
    非因共同正犯責任共同，即謂其共同效力應及於各共同正犯
    之沒收範疇，即需對各共同正犯重複諭知沒收。亦即「共同
    責任原則」僅在處理共同犯罪參與關係中責任之認定，與犯
    罪工具物之沒收重在犯罪預防並遏止犯罪係屬兩事，不得混
    為一談；又供犯罪或預備犯罪所用之物如已扣案，即無重複
    沒收之疑慮，尚無對各共同正犯諭知連帶沒收之必要；而犯
    罪工具物如未扣案，因刑法第38條第4項有追徵之規定，則
    對未提供犯罪工具物之共同正犯追徵沒收，是否科以超過其
    罪責之不利責任，亦非無疑。且為避免執行時發生重複沒收
    之違誤，祇須檢察官本於不重複沒收之原則妥為執行即可，
    尚無於判決內諭知連帶沒收之必要。而重複對各共同正犯宣
    告犯罪所用之物連帶沒收，除非事後追徵，否則對非所有權
    人或無共同處分權之共同正犯宣告沒收，並未使其承擔財產
    損失，亦無從發揮任何預防並遏止犯罪之功能。尤以對未經
    審理之共同正犯諭知連帶沒收，剝奪該共同正犯受審之權利
    ，更屬違法。從而犯罪工具物須屬被告所有，或被告有事實
    上之處分權時，始得在該被告罪刑項下諭知沒收；至於非所
    有權人，又無共同處分權之共同正犯，自無庸在其罪刑項下
    諭知沒收（最高法院107年度台上字第1602號判決參照）。
  ㈡本件扣案之彈簧刀，為被告甲○○所有，且供本件犯行所用之
    物，業據其供承明確在卷（見偵卷第59頁，本院卷第136頁
    ），爰依刑法第38條第2項前段之規定，於被告甲○○罪刑項
    下宣告沒收。又上開物品既經扣案，已無全部或一部不能沒
    收或不宜執行沒收之情形，自無庸併為追徵價額之諭知，附
    此敘明。至被告戊○○持以毆傷告訴人之折疊刀，並未扣案，
    而被告戊○○供稱：該刀係伊在網路上購買，案發當天在現場
    就已經丟棄（見本院卷第136頁）等云，復查卷內既無證據
    證明其未滅失而仍尚存，則為免沒收執行之困難，乃不予宣
    告沒收，併此敘明。
據上論結，應依刑事訴訟法第273條之1第1項、第284條之1、第2
99條第1項前段、第310條之2、第454條，刑法第28條、第277條
第1項、第41條第1項前段、第38條第2項前段，刑法施行法第1條
之1第1項，判決如主文。
本案經檢察官乙○○提起公訴，檢察官江玟萱到庭執行職務。
中　　華　　民　　國　　110 　年　　10　　月　　21　　日
                  刑事第九庭法  官  李冠宜
 以上正本證明與原本無異。
如不服本判決應於收受送達後20日內向本院提出上訴書狀，並應
敘述具體理由。其未敘述上訴理由者，應於上訴期間屆滿後20日
內向本院補提理由書（均須按他造當事人之人數附繕本) 「切勿
逕送上級法院」。
因疫情而遲誤不變期間，得向法院聲請回復原狀。     
                            書記官  杜依玹　　
中　　華　　民　　國　　110 　年　　10　　月　　22　　日
附錄：本案論罪科刑法條全文
中華民國刑法第277條
（普通傷害罪）
傷害人之身體或健康者，處5年以下有期徒刑、拘役或50萬元以
下罰金。犯前項之罪因而致人於死者，處無期徒刑或7年以上有
期徒刑；致重傷者，處3年以上10年以下有期徒刑。